【裁判字號】    96,訴,821
【裁判日期】    990210
【裁判案由】    分割共有物
【裁判全文】
臺灣臺中地方法院民事判決  96年度訴字第821號
原      告  壬○
訴訟代理人  卯○○律師
複代理人    林佳妙律師
複代理人    甲○○
被      告  戊○○(即被告丙○.
            己○○(即被告丙○.
            丁○○(即被告丙○.
被      告  天○○
            亥○○
            地○○
            宙○○
前四人共同
訴訟代理人  子○○
被      告  乙○○
被      告  酉○○
            申○○
            玄○
            戌○○
            未○○
            宇○○
            癸○
前七人共同
訴訟代理人  午○○
受告知訴訟  台中商業銀行股份有限公司
人
法定代理人  巳○○
訴訟代理人  辰○○
受告知訴訟  寅○○
人
受告知訴訟  丑○○○
人
上列當事人間請求分割共有物事件，本院於民國99年1月27日言
詞辯論終結，判決如下：
    主    文
兩造共有坐落台中縣清水鎮○○段第549地號、地目田，面積
3068平方公尺之土地，應更正為面積3010平方公尺。
兩造共有坐落台中縣清水鎮○○段第535、544、549、567、594
、549-1地號土地准予合併分割。分割方法如下：
附圖一編號A、F及Q所示部分土地歸被告亥○○取得，取得面
  積如附表二所示。
附圖一編號B所示部分土地分歸被告戊○○、己○○、丁○○
  共同取得，取得面積如附表二所示，應有部分各三分之一。
附圖一編號C及D所示部分土地歸被告宇○○取得，取得面積如
  附表二所示。
附圖一編號E所示部分土地歸被告天○○取得，取得面積如附
  表二所示。
附圖一編號G所示部分土地歸被告宙○○取得，取得面積如附
  表二所示。
附圖一編號H及K所示部分土地歸被告玄○取得，取得面積如附
  表二所示。
附圖一編號L所示部分土地歸被告酉○○取得，取得面積如附
  表二所示。
附圖一編號M所示部分土地歸被告戌○○取得，取得面積如附
  表二所示。
附圖一編號M1所示部分土地歸被告未○○取得，取得面積如附
  表二所示。
附圖一編號N所示部分土地歸被告申○○取得，取得面積如附
  表二所示。
附圖一編號O及O1所示部分土地由被告宇○○、天○○、亥○○、宙○○、地○○、玄○、酉○○、戌○○、未○○、申○○、戊○○、己○○、丁○○共有，應有部分如附表三所示。
附圖一編號P所示部分土地歸被告地○○取得，取得面積如附
  表二所示。
附圖二編號F所示部分土地由被告乙○○取得，取得面積如附
  表二所示。
附圖二編號G所示部分土地由原告壬○取得，取得面積如附表
  二所示。
台中縣清水鎮○○段第549-1地號土地由原告壬○取得，取得
  面積如附表二所示。
台中縣清水鎮○○段第544地號土地由被告天○○取得，取得
  面積如附表二所示。
台中縣清水鎮○○段第594地號土地由被告癸○取得，取得面
  積如附表二所示。
附圖二編號E所示部分土地由被告玄○取得，取得面積如附表
  二所示。
附圖二編號D所示部分土地由被告戌○○取得，取得面積如附
  表二所示。
附圖二編號C所示部分土地由被告未○○取得，取得面積如附
  表二所示。
附圖二編號B所示部分土地由被告酉○○取得，取得面積如附
  表二所示。
附圖二編號A所示部分土地由被告申○○取得，取得面積如附
  表二所示。
兩造應給付之差額價金或可取得之差額價金如附表四所示。
訴訟費用新台幣玖仟玖佰壹拾元由兩造按附表五所示負擔。
    事實及理由
甲、程序方面
一、本件被告戊○○、己○○、丁○○、地○○、乙○○均未於
    最後言詞辯論期日到場，核無民事訴訟法第386條各款所列
    情形，爰依原告之聲請，由其一造辯論而為判決。
二、按當事人死亡者，訴訟程序在有繼承人、遺產管理人或其他
    依法令應續行訴訟之人承受其訴訟以前當然停止。聲明承受
    訴訟，應提出書狀於受訴法院，由法院送達於他造。民事訴
    訟法第168、176條分別定有明文。本件被告丙○○於訴訟中
    即97年11月2日死亡，其繼承人中辛○○、庚○○於遺產分
    割時，未分得系爭6筆土地，而由其餘繼承人即被告戊○○
    、己○○、丁○○分割取得系爭6筆土地，有繼承系統表、
    除戶謄本、戶籍謄本及土地登記謄本等件附卷可稽，原告於
    98年7月21日聲明被告戊○○、己○○、丁○○承受訴訟，
    被告戊○○、己○○、丁○○於98年9月16日主動到院開庭
    ，性質上為承受訴訟，有聲明狀、98年9月16日筆錄在卷可
    按，應予准許。
三、復按共有人自共有物分割之效力發生時起，取得分得部分之
    所有權。應有部分有抵押權或質權者，其權利不因共有物之
    分割而受影響。但有下列情形之一者，其權利移存於抵押人
    或出質人所分得之部分：一、權利人同意分割。二、權利人
    已參加共有物分割訴訟。三、權利人經共有人告知訴訟而未
    參加。前項但書情形，於以價金分配或以金錢補償者，準用
    第881條第1項、第2項或第899條第1項規定。前條第3項之情
    形，如為不動產分割者，應受補償之共有人，就其補償金額
    ，對於補償義務人所分得之不動產，有抵押權。前項抵押權
    應於辦理共有物分割登記時，一併登記，其次序優先於第2
    項但書之抵押權。民法第824條之1定有明文。本件兩造共有
    坐落於台中縣清水鎮○○段第535、544、549、567、594、
    549-1地號等6筆土地上，共有人即被告癸○於系爭6筆土地
    應有部分八分之一設定抵押權，抵押權人依序為寅○○、丑
    ○○○，本院依共有人聲請於訴訟中對抵押權人為告知訴訟
    ，抵押權人未到庭參加訴訟，揆諸上揭規定，其抵押權移存
    於抵押人癸○分得部分之土地上，合先敘明。
乙、實體方面
壹、原告主張：
一、緣坐落於台中縣清水鎮○○段第535（面積1086平方公尺）
    、544（面積684平方公尺）、549（面積3010平方公尺）、
    567（面積6028平方公尺）、594（面積1421平方公尺）、
    549-1（面積219平方公尺）地號等6筆土地（下稱系爭535
    地號、544地號、549地號、567地號、594地號、594-1地號
    土地）之每筆土地共有人均為原告及被告（迄今尚未分割）
    ，系爭535、544、549、567、594、549-1地號土地之土地使
    用分區為農業區，而系爭567地號土地得建築使用，又系爭6
    筆土地並無因物之使用目的或訂有不分割契約之情形。本件
    分割因當事人間無法達成分割協議，為求日後能有效利用土
    地，原告及被告等人同意依民法第824條第5項之規定，請求
    系爭6筆土地裁判合併分割。
二、依原告及被告等人先前之共識，分得台中縣清水鎮○○段第
    567地號土地中面臨馬路之共有人（即附圖一編號A、B之共
    有人，編號A為被告亥○○分得，編號B為戊○○、己○○、
    丁○○分得）並不分配道路之持分（即附圖一編號O及O1 ）
    。
三、並聲明：
    兩造共有系爭第535、544、549、567、594、549-1地號等六
    筆土地，准予裁判合併分割。其分割方法為：（一）附圖一
    所示A及F部分土地歸被告亥○○取得、B部分土地歸被告戊○○、己○○、丁○○取得共有、C及D部分土地歸被告宇○○取得、E部分土地歸被告天○○取得、G部分土地歸被告宙
    ○○取得、H及K部分土地歸被告玄○取得、L部分土地歸被
    告酉○○取得、M部分土地歸被告戌○○取得、M1部分土地
    歸被告未○○取得、N部分土地歸被告申○○取得、O及O1
    部分土地為原告及被告宇○○、天○○、亥○○、宙○○、
    玄○、酉○○、戌○○、未○○、申○○所共有、P部分土
    地歸被告地○○取得、Q部分土地歸被告地○○、宙○○所
    共有取得。（二）附圖二編號F所示土地由被告乙○○取得
    、G部分土地由原告壬○取得、E部分土地由被告玄○取得、
    D部分土地由被告戌○○取得、C部分土地由被告未○○取得
    、B部分土地由被告酉○○取得、A部分土地由被告申○○取
    得。(三)台中縣清水鎮○○段第549-1 地號土地由原告壬○
    取得、台中縣清水鎮○○段第544地號土地由被告天○○取
    得、台中縣清水鎮○○段第594地號土地由被告癸○取得。
貳、被告方面：
一、被告乙○○則以：
（一）不同意原告提出之分割方案，及用土地公告地價交換土地
      方法補償，蓋系爭567地號土地位於海口北路上，且目前
      合法申請農舍僅2戶，其餘均為違建戶，而系爭594地號鄰
      近海口北路10公尺，系爭535、544、549、549-1地號土地
      位於田中央，且遠離海口北路約800公尺。因此，系爭567
      地號土地價值最高，系爭594地號土地價值次之，系爭535
      、544、549、549-1地號土地價值最低。
（二）分割方案：建議函請「台中市不動產估價師公會」先鑑定
      每筆地號土地之價值（鑑定費用由所有持分人平均分擔）
      ，再依目前各共有人管理地號為主，補償價差及交換土地
      之方法為分割，且被告於系爭6筆土地上之持分須每筆均
      為8分之1（此分割方案須先處理系爭567地號土地上之違
      建戶，待處理違建案完成後，系爭567地號土地即有完整
      區域）。
二、被告宇○○則以：
    同意原告提出之分割方案，及同意系爭共有物分割時，按土
    地公告現值找補差額，且同意找補差額所生之土地增值稅由
    取得土地者繳稅（即分割後價值增加者）。
三、被告玄○、酉○○、申○○、戌○○、未○○、癸○則以：
    同意原告提出之分割方案，及同意於取得土地時，所生之土
    地增值稅，應由取得者負擔。
四、被告宙○○則以：
    同意原告所提出之分割方案，但被告不同意於取得土地時所
    生之土地增值稅，應由取得者負擔，因有系爭567地號土地
    之既成道路存在，該土地才能增值，故由被告負擔增值稅顯
    無理由。
五、被告丁○○、戊○○、己○○則以：
    同意原告所提出之分割方案。
參、兩造不爭執事項：
一、兩造同意系爭6筆土地合併進行土地交換或合併分割。
二、原告提出之分割方案，除被告乙○○外其餘被告均同意。
三、土地交換後，如共有人取得土地大於其於該土地之應有面積
    時，兩造（被告乙○○除外）同意按政府徵收土地之補償費
    計算方式即該公告土地現值加4成補償其餘共有人（公告土
    地現值按98年度之公告現值）。
四、各共有人（被告乙○○除外）取得土地應補償他人價金之清
    償日，約定為本院判決之日。
五、兩造同意（被告乙○○除外）應給付差額價金之數額與應取
    得差額價金之數額不符時，由應取得差額價金之共有人按可
    取得之數額比例增加或減少取得。
肆、法院之判斷：
一、按各共有人，除法令另有規定外，得隨時請求分割共有物。
    但因物之使用目的不能分割或契約訂有不分割之期限者，不
    在此限。共有人相同之數不動產，除法令另有規定外，共有
    人得請求合併分割。民法第823條第1項、第824條第5項分別
    定有明文。本件原告主張系爭535、544、549、549-1、567
    、594等6筆土地為兩造所共有，土地使用分區為農業區，兩
    造應有部分如附表一所示。而系爭6筆土地並無法律限制其
    不得分割，亦無因物之使用目的不能分割或訂有不能分割期
    限之情事，兩造無從達成分割協議之事實，為被告所不爭執
    ，並據原告提出與所述相符之土地登記謄本為證，是原告請
    求就系爭6筆土地為合併分割，為法所許，應予准許。
二、次按複丈發現錯誤者，除有下列情形之一，得由登記機關逕
    行辦理更正者外，應報經直轄市或縣（市）主管機關核准後
    始得辦理：一原測量錯誤純係技術引起者。二抄錄錯誤者。
    前項所稱原測量錯誤純係技術引起者，指原測量錯誤純係觀
    測、量距、整理原圖、訂正地籍圖或計算面積等錯誤所致，
    並有原始資料可稽；所稱抄錄錯誤指錯誤因複丈人員記載之
    疏忽所引起，並有資料可資核對。又分割土地面積之計算，
    依下列規定辦理：一一宗土地分割為數宗土地，該分割後數
    宗土地面積之總和，須與原土地面積相符。如有差數，經將
    圖紙伸縮成數除去後，其增減在下列公式計算值以下者，應
    按各地號土地面積比例配賦；在下列公式計算值以上者，應
    就原測量及計算作必要之檢核，經檢核無誤後依第232條規
    定辦理。(三)1/1,200比例尺地籍圖：（0.25＋0.07(4√F)）
    √F(F為一筆土地面積，以平方公尺為單位)。地籍測量實施
    規則第232條、243條第1款第3目分別定有明文。本件系爭
    549 地號土地登記面積為3168平方公尺，經台中縣清水地政
    事務所於96年12月18日實地鑑測結果為3010平方公尺，並作
    成1/ 1200比例尺之鑑定圖，有該所97年5月28日清地測字第
    09700 09147號函文及所附鑑定圖在卷可按，是本件系爭549
    地號土地登記面積與地籍圖面積差數為158平方公尺，依上
    開規定超出配賦公差，應辦理面積更正登記，有臺中縣清水
    地政事務所98年12月30日清地測字第0980019195號函1紙在
    卷可稽，爰判決如主文第1項所示。
三、復按共有物之分割，依共有人協議之方法行之。分割之方法
    不能協議決定，或於協議決定後因消滅時效完成經共有人拒
    絕履行者，法院得因任何共有人之請求，命為下列之分配：
    (一)以原物分配於各共有人。但各共有人均受原物之分配顯有
    困難者，得將原物分配於部分共有人。以原物為分配時，如
    共有人中有未受分配，或不能按其應有部分受分配者，得以
    金錢補償之。以原物為分配時，因共有人之利益或其他必要
    情形，得就共有物之一部分仍維持共有。共有人相同之數不
    動產，除法令另有規定外，共有人得請求合併分割。民法第
    824條第1項、第2項第1款、第3項、第4項、第5項分別定有
    明文。本件原告請求就系爭6筆土地合併分割，並為原物分
    割，依民法第824條第5項、第2項第1款規定，為法所許。另
    按分割共有物，除應斟酌各共有人之意願、利害關係及共有
    物之性質外，尚應斟酌分得部分所得利用之價值、經濟效用
    等原則（最高法院84年度台上字第1538號、94年度台上字第
    1768號判決要旨參照）。又裁判分割共有物，屬形成判決，
    法院定共有物之分割方法，固應斟酌當事人之聲明及上開事
    項等，而本其自由裁量權為公平合理之分配，但並不受當事
    人聲明、主張或分管約定之拘束（最高法院93年度台上字第
    1797號判決要旨參照）。至其分割方法，如主文第一項所示
    方案，詳述如下：
（一）附圖一（系爭567地號土地）所示之分割方案：
   1、編號A、F及Q部分歸被告亥○○取得、編號B部分歸被告戊○○、己○○、丁○○共同取得、編號C及D部分歸被告宇
      ○○取得、編號E部分歸被告天○○取得、編號G部分歸被
      告宙○○取得、編號H及K部分歸被告玄○取得、編號L部
      分歸被告酉○○取得、編號M部分歸被告戌○○取得、編
      號M1部分歸被告未○○取得、編號N部分歸被告申○○取
      得、編號P部分歸被告地○○取得，取得部分詳如附圖一
      所示：
      原告主張上揭分割方法，為被告亥○○、戊○○、己○○
      、丁○○、宇○○、天○○、宙○○、玄○、酉○○、戌
      ○○、未○○、申○○、地○○所不爭執，且被告亥○○
      等人目前為前揭部分土地上之使用人，為被告所不爭執，
      且有地政機關97年12月1日函文所附鑑定圖(即附圖一)可
      稽，是由被告等人取得其建物所在基地部分土地，允為適
      當。其中編號Q部分土地雖為被告地○○、宙○○使用中
      ，因彼等二人願將該部分土地上建物所在基地分配與被告
      亥○○，並為亥○○所同意，而該部分土地與亥○○所分
      得編號F部分緊連在一起，由被告亥○○取得亦符合土地
      經濟利用，應予允許。又系爭567地號土地為台中港特定
      區都市計畫農業區土地，共有人即被告玄○、戌○○、未
      ○○、亥○○、宇○○分割後取得面積雖小於250平方公
      尺，惟彼等取得系爭567地號土地所有權時間，均在農業
      發展條例89年1月4日修正施行後，為該條例第16條第1項
      第4款所示情事，不受該條最小分割面積不得低於250平方
      公尺之限制，並予敘明。
   2、編號O及O1部分為被告戊○○、己○○、丁○○、宇○○
      、天○○、亥○○、宙○○、玄○、酉○○、戌○○、未
      ○○、申○○所共同取得，應有部分如附表二所示：
      原告主張原告及被告等人先前之共識是分得台中縣清水鎮
      ○○段第567地號土地中面臨馬路之共有人（即附圖一編
      號A、B之共有人）並不分配道路之持分（即附圖一編號O
      及O1 ）等語。惟查，原告此部分主張，並無依據，且原
      告並未取得系爭567地號土地上之持分，而編號O及O1部分
      係屬系爭567地號土地上之聯外道路，由被告戊○○、己○○、丁○○（3人共同取得編號B部分）等3人與取得系
      爭567地號土地其他部分之共有人共同分配該道路之持分
      ，方符合公平原則。
   3、至於被告乙○○抗辯建議函請「台中市不動產估價師公會
      」先鑑定每筆地號土地之價值（鑑定費用由所有持分人平
      均分擔），再依目前各共有人管理地號為主，補償價差及
      交換土地之方法為分割，且被告於系爭6筆土地上之持分
      須每筆均為8分之1（此分割方案須先處理系爭567地號土
      地上之違建戶，待處理違建案完成後，系爭567地號土地
      即有完整區域）云云。有關函請台中市不動產估價師公會
      鑑定每筆地號土地之價值乙節，查被告乙○○未預納鑑定
      費用，且原告及其他被告亦不願送請鑑定並預納鑑定費用
      ，依民事訴訟法第94條之1規定，法院應不該為訴訟行為
      ，且法院亦無義務替當事人（除受訴訟救助之當事人外）
      預納鑑定費用，故被告上開函請鑑定之主張，尚非的論，
      顯無理由。另被告乙○○堅持所分配持分須每筆土地均為
      8分之1乙事，因系爭土地均為農地，除系爭567地號土地
      依法可申請為鄉村建築用地外，其餘土地依農業發展條例
      第16條立法意旨，分割面積無法所有共有人均在250平方
      公尺以上，不適宜各筆土地均為原物分割，是合併分割時
      除系爭567地號土地外，其餘各筆土地各自為原物分割顯
      有困難，且合併分割目的在避免土地細分，允宜將各共有
      人持分之土地集中於一筆土地上，以利土地之經濟利用，
      是被告乙○○請求就各筆土地逐一為原物分割，亦違反合
      併分割之立法意旨，基此以言，被告乙○○提出之分割方
      案，顯無可採。再者，被告乙○○要求須先處理系爭567
      地號土地上之違建戶，待處理違建案完成後，系爭567地
      號土地即有完整區域等語云云，被告乙○○以依現有共有
      人於土地上之建物大多為違建戶，應先拆除後再為分配地
      形較佳等語，惟系爭567地號土地上之現有建物，除少數
      建於10、20年內，其餘大多為三合院建築，均建於40、50
      年前，興建時建管法令並未要求需申請建照執照，難認為
      建管法令上之違建，且共有物為原物分割時，允宜保留土
      地上現有建物，建物所在基地允宜由建物所有人取得為宜
      ，以其可避免拆除重建之不必要資源浪費，而共有人中未
      分配取得系爭567地號土地者，僅被告乙○○希望取得該
      筆土地，惟乙○○既未於土地上建有建物，且迄未提出如
      何保存系爭土地上現有建物方式又能分配部分土地予被告
      乙○○，是被告乙○○此部分抗辯，亦難認可採。
（二）附圖二所示之分割方案：
   1、編號F部分（坐落系爭549地號土地上）由被告乙○○取得
      ：被告抗辯伊於系爭6筆土地上之持分須每筆均為8分之1
      ，分割時應按筆分割取得8分之1云云，其無可採之理由，
      已如前述。而原告主張附圖二編號F部分歸被告乙○○取
      得乙節，查編號F部分之土地現今係被告乙○○所使用、
      收益，為被告所不爭執，且有地政機關97年5月28日函復
      本院所附鑑定圖在卷可稽，是由被告乙○○取得，應屬合
      理。
   2、編號G部分（坐落系爭549地號土地上）、系爭549-1地號
      土地由原告壬○取得：原告此部分主張，為被告所不爭執
      ，復被告壬○仍係上開二部分土地上之使用人，為被告所
      不爭執，且有地政機關97年5月28日函復本院所附鑑定圖
      在卷可稽，且編號G部分（系爭549地號土地）及系爭
      549-1地號土地之土地相連，由同一人分得使用，可盡土
      地經濟效用。據此，由被告壬○取得前揭二部分之土地，
      方為允適。
   3、編號E部分（坐落系爭535地號土地上）由被告玄○取得、
      編號D部分（系爭535地號土地）由被告戌○○取得、編號
      C 部分（系爭535地號土地）由被告未○○取得、編號B部
      分（系爭535地號土地）由被告酉○○取得、編號A部分（
      系爭535地號土地）由被告申○○取得：原告主張上揭分
      割方法，被告玄○、戌○○、未○○、酉○○、申○○所
      是認，且彼等復為現使用人，為被告所不爭執，且有地政
      機關97年5月28日函復本院所附鑑定圖在卷可稽，是以由
      被告申○○等人取得上開部分之土地，應為適當。又被告
      戌○○、未○○、酉○○分割後取得土地面積雖小於250
      平方公尺，其餘被告取得系爭土地原因均為繼承取得，依
      農業發展條例第16條第1項第3、4款規定，為法所許，合
      併敘明。
（三）系爭544地號土地由被告天○○單獨取得：
      原告主張系爭544地號分歸被告天○○單獨取得，為兩造
      所不爭執，再被告天○○仍為前揭土地上之使用人，為被
      告所不爭執，且有地政機關97年5月28日函復本院所附鑑
      定圖在卷可稽，據此，由被告天○○取得上開部分之土地
      ，應為適當。
（四）系爭594地號土地由被告癸○單獨取得：
      原告此部分主張，被告癸○亦不爭執，另被告癸○仍是前
      揭部分土地上之使用人，為被告所不爭執，且有地政機
      關97年5月28日函復本院所附鑑定圖在卷可稽，故由被告
      癸○取得前開部分之土地，亦為適當。
（五）共有人分得共有土地後，應給付（或可取得）差額，詳如
      附表四：
      被告乙○○辯稱伊不同意用土地公告地價交換土地方法補
      償，蓋系爭567地號土地位於海口北路上，且目前合法申
      請農舍僅2戶，其餘均為違建戶，而系爭594地號鄰近海口
      北路10公尺，系爭535、544、549、549-1地號土地位於田
      中央，且遠離海口北路約800公尺。因此，系爭567地號土
      地價值最高，系爭594地號土地價值次之，系爭535、544
      、549、549-1地號土地價值最低云云。按法院裁判分割共
      有物，除應斟酌各共有人之利害關係及共有物之性質外，
      尚應斟酌共有物之價格、經濟效用以及全體共有人之利益
      等公平決之。倘共有人中有不能按其應有部分受分配，或
      所受分配之不動產，其價格不相當時，法院非不得命以金
      錢為補償（最高法院57年度臺上字第211號判例意旨參照
      ）。而依修正後之民法第824條第2項第1款、第3項，亦就
      不能按其應有部分受分配之共有人，得以金錢補償定有明
      文。另於政府因公用而徵收私人土地，參照土地徵收條例
      第30條規定，必要時得加成補償；其加成補償成數，由直
      轄市或縣(市)主管機關比照一般正常交易價格，其所採之
      補償金額大都以公告現值加40%為之，為一般人所知，準
      此以言，系爭6筆土地交換後，如共有人取得土地大於其
      於該土地之應有面積時，按該土地公告現值加4成補償其
      餘共有人（公告現值按98年度之公告現值），於法尚無違
      誤，應屬合理。查系爭535地號土地於98年度之公告土地
      現值為1000元/平方公尺，系爭544地號土地於98年度之公
      告土地現值為1000元/平方公尺，系爭549地號土地於98
      年度之公告土地現值為1025元/平方公尺，系爭549-1地號
      土地於98年度之公告土地現值為1149元/平方公尺，系爭
      567地號土地於98年度之公告土地現值為1300元/平方公尺
      ，系爭594地號土地於98年度之公告土地現值為1300元/平
      方公尺，此有原告庭呈系爭6筆土地之土地登記第二類謄
      本（影本）各乙份附卷可稽。又兩造共有土地之持分面積
      及分得面積，詳如附表二，職是，系爭6筆土地交換後，
      兩造取得土地大於其於該土地之應有面積時，按該土地公
      告現值加4成補償其餘共有人（公告現值按98年度之公告
      現值），故兩造應給付（或可取得）之差額，詳如附表四
      。又最後言詞辯論期日到庭當事人均同意如應給付差額價
      金與可取得差額價金數額不同時，可取得差額價金之共有
      人按其取得部分占全部可取得差額價金比例增加或減少可
      取得差額價金數額，基於當事人處分權主義，於法尚無違
      背，應予准許。另被告地○○於言詞辯論終結期日表示，
      其於系爭567地號土地過戶時有瑕疵，天○○同意就土地
      分割後可取得差額價金，由伊應給付之差額價金內扣抵，
      並為被告天○○當庭表示同意部分，因可取得差額價金之
      共有人所取得之差額價金並非由特定人應給付之差額價金
      內取得，是被告天○○與被告宙○○間此部分合意，不能
      拘束其他共有人，仍應按附表四各自給付或取得差額價金
      ，惟天○○可於取得後逕行將被告宙○○應給付部分之價
      金自行給付被告宙○○，附為敘明。
四、末按分割共有物之訴，本質上屬無訟爭性之非訟事件，兩造
    本可互換地位。本件原告起訴雖於法有據，但被告之應訴實
    因訴訟性質所不得不然，本院認為訴訟費用由敗訴當事人負
    擔，顯失公平，而應由兩造依其應有部分之比例分擔，較為
    公允，爰諭知如主文第3項所示。
五、訴訟費用負擔之依據：民事訴訟法第80條之1。
中    華    民    國    99    年    2    月    10    日
                  民事第一庭    法  官  陳學德
正本係照原本作成。
如對本判決上訴，須於判決送達後20日內向本院提出上訴狀。
中    華    民    國    99    年    2    月    11    日
                                書記官
附表一：兩造共有台中縣清水鎮○○段六筆土地應有部分一覽表
┌───┬───┬───┬───┬───┬───┬───┐
│共有人│535地 │544 地│549地 │549-1 │567地 │594地 │
│      │號(108│號(684│號(301│地號(2│號(602│號(142│
│      │6平方 │平方公│0平方 │19平方│8平方 │1平方 │
│      │公尺) │尺)   │公尺) │公尺) │公尺) │公尺) │
├───┼───┼───┼───┼───┼───┼───┤
│ 癸○ │1/8   │96/800│ 1/8  │ 1/8  │ 1/8  │ 1/8  │
├───┼───┼───┼───┼───┼───┼───┤
│ 壬○ │1/8   │1/8   │ 1/8  │ 1/8  │ 1/8  │ 1/8  │
├───┼───┼───┼───┼───┼───┼───┤
│酉○○│1/24  │1/24  │ 1/24 │ 1/24 │ 1/24 │ 1/24 │
├───┼───┼───┼───┼───┼───┼───┤
│申○○│1/24  │1/24  │ 1/24 │ 1/24 │ 1/24 │ 1/24 │
├───┼───┼───┼───┼───┼───┼───┤
│天○○│1/12  │1/4   │ 5704/│ 1/12 │ 1/24 │ 1/12 │
│      │      │      │ 30000│      │      │      │
├───┼───┼───┼───┼───┼───┼───┤
│宇○○│1/24  │1/800 │ 449/ │ 1/24 │ 1/24 │ 1/24 │
│      │      │      │ 30000│      │      │      │
├───┼───┼───┼───┼───┼───┼───┤
│亥○○│1/24  │1/800 │ 449/ │ 1/24 │2974/ │ 1/24 │
│      │      │      │ 30000│      │24000 │      │
├───┼───┼───┼───┼───┼───┼───┤
│宙○○│1/24  │1/800 │ 449/ │ 1/24 │ 1500/│ 1/24 │
│      │      │      │ 30000│      │24000 │      │
├───┼───┼───┼───┼───┼───┼───┤
│地○○│1/24  │1/800 │ 449/ │ 1/24 │ 1500/│ 1/24 │
│      │      │      │ 30000│      │ 24000│      │
├───┼───┼───┼───┼───┼───┼───┤
│玄○  │1/8   │1/8   │ 1/8  │ 1/8  │ 1/8  │ 1/8  │
├───┼───┼───┼───┼───┼───┼───┤
│戌○○│1/48  │1/48  │ 1/48 │ 1/48 │ 1/48 │ 1/48 │
├───┼───┼───┼───┼───┼───┼───┤
│未○○│1/48  │1/48  │ 1/48 │ 1/48 │ 1/48 │ 1/48 │
├───┼───┼───┼───┼───┼───┼───┤
│乙○○│1/8   │1/8   │ 1/8  │ 1/8  │ 1/8  │ 1/8  │
├───┼───┼───┼───┼───┼───┼───┤
│戊○○│1/24  │1/24  │ 1/24 │ 1/24 │ 114/ │ 1/24 │
│      │      │      │      │      │ 8000 │      │
├───┼───┼───┼───┼───┼───┼───┤
│己○○│1/24  │1/24  │ 1/24 │ 1/24 │ 114/ │ 1/24 │
│      │      │      │      │      │ 8000 │      │
├───┼───┼───┼───┼───┼───┼───┤
│丁○○│1/24  │1/24  │ 1/24 │ 1/24 │ 114/ │ 1/24 │
│      │      │      │      │      │ 8000 │      │
└───┴───┴───┴───┴───┴───┴───┘
附表二；兩造共有土地持分面積及分得面積統計表
┌───┬──────────┬────────┬─────┐
│      │                    │                │          │
│共有人│六筆土地持分面積    │分得面積        │ 備註     │
├───┼──────────┼────────┼─────┤
│ 癸○ │(1086+3010+219+     │1421(594地號)   │1分得567地│
│      │6028+1421)×1/8+    │                │ 號土地者 │
│      │684×96/800=1552.58 │                │ 應分擔道 │
├───┼──────────┼────────┤ 路部分土 │
│ 壬○ │(1086+3010+219+     │1383(549地號)   │ 地持分。 │
│      │6028+1421+684)      │+219(549-1地號) │2分擔持分 │
│      │×1/8=1556          │=1602           │ 計算方式 │
├───┼──────────┼────────┤ ，按照各 │
│酉○○│(1086+3010+219+     │463(567地號)+463│ 自分得面 │
│      │6028+1421+684)      │/5630×398(567地│ 積占全部 │
│      │×1/24=518.6667     │號共有道路)+42(5│ 素地5630 │
│      │                    │35地號)= 527.730│ 平方公尺 │
│      │                    │7               │ 比例，換 │
├───┼──────────┼────────┤ 算分得道 │
│申○○│(1086+3010+219+     │269(567地號)+269│ 路398平  │
│      │6028+1421+684)      │/5630×398(567地│ 方公尺後 │
│      │×1/24=518.6667     │號共有道路)+234(│ 分擔面積 │
│      │                    │535地號)= 522.  │          │
│      │                    │0163            │          │
├───┼──────────┼────────┤          │
│天○○│(1086+219+1421)×   │365(567地號)+365│          │
│      │1/12+ 684×1/4+3010 │/5630 ×398(567 │          │
│      │×5704/30000+6028× │地號共有道路)+68│          │
│      │1/24= 1221.6347     │4(544 地號)=1074│          │
│      │                    │.8028           │          │
├───┼──────────┼────────┤          │
│宇○○│(1086+219++6028+1421│325+48(567地號)+│          │
│      │×1/2 4+( 684×1/800│373/5630×398(56│          │
│      │)+(3010×449/30000) │7 地號共有道路  │          │
│      │=410.6547           │)= 399.3684     │          │
├───┼──────────┼────────┤          │
│      │(1086+219+1421)×1/2│482+404+89(567地│          │
│      │4+( 684×1/800)+(301│號)+975/5630×  │          │
│亥○○│0×449/30000)+(6028 │398(567地號共有 │          │
│      │×2974/24000)       │道路)=1043.9254 │          │
│      │=906.4577           │                │          │
├───┼──────────┼────────┤          │
│      │(1086+219+1421)×1/2│608(567地號)+608│          │
│宙○○│4+( 684×1/800)+(301│/5630 ×398(567 │          │
│      │0×449/30000)+(6028 │地號共有道路)=  │          │
│      │×1500/24000)       │650.9812        │          │
│      │=536.2380           │                │          │
├───┼──────────┼────────┤          │
│地○○│(1086+219+1421)×1/2│456(567地號)+456│          │
│      │4+( 684×1/800)+(301│/5630×398(567地│          │
│      │0×449/30000)+(6028 │號共有道路)=488.│          │
│      │×1500/24000)       │2359            │          │
│      │=536.2380           │                │          │
├───┼──────────┼────────┤          │
│玄○  │(1086+3010+219+     │122+760+882/    │          │
│      │6028+1421+684)      │5630×398(567   │          │
│      │×1/8=1556          │地號共有道路    │          │
│      │                    │)+698(535地     │          │
│      │                    │號)=1642.3510   │          │
├───┼──────────┼────────┤          │
│戌○○│(1086+3010+219+     │177+177/5630    │          │
│      │6028+1421+684)      │×398(567地號共 │          │
│      │×1/48=259.3333     │有道路)+56(535  │          │
│      │                    │地號)= 245.5126 │          │
├───┼──────────┼────────┤          │
│未○○│(1086+3010+219+     │177+177/5630    │          │
│      │6028+1421+684)      │×398(567地號共 │          │
│      │×1/48=259.3333     │有道路)+56(535地│          │
│      │                    │號)= 245.5126   │          │
├───┼──────────┼────────┤          │
│乙○○│(1086+3010+219+     │1627(549地號)   │          │
│      │6028+1421+684)      │                │          │
│      │×1/8 =1556         │                │          │
├───┼──────────┼────────┤          │
│戊○○│(1086+3010+219+1421 │885/3(567地號)+2│          │
│      │+684)×1/24+6028×  │95/5630×398(567│          │
│      │114/8000=353.3990   │地號共有道路)=31│          │
│      │                    │5.8544          │          │
├───┼──────────┼────────┤          │
│己○○│(1086+3010+219+1421 │885/3(567地號)+ │          │
│      │+684)×1/24+6028×  │295/5630×398(56│          │
│      │114/8000=353.3990   │7 地號共有道路  │          │
│      │                    │)= 315.8544     │          │
├───┼──────────┼────────┼          │
│丁○○│(1086+3010+219+1421 │885/3(567地號)+2│          │
│      │+684)×1/24+6028×  │95/5630×398(567│          │
│      │114/8000=353.3990   │地號共有道路)=  │          │
│      │                    │315.8544        │          │
└───┴──────────┴────────┴─────┘
附表三；分割取得系爭567地號土地共有人對附圖一編號O、O1路
        地(面積：398平方公尺)之應有部分比例
┌───┬──────────┬────────┬─────┐
│      │                    │                │          │
│共有人│取得面積(平方公尺)  │路地之應有部分  │ 備註     │
├───┼──────────┼────────┼─────┤
│亥○○│975（附圖一編號A、F │1732/10000(計算 │          │
│      │、Q部分）           │式：取得素地面積│          │
│      │                    │975÷全部素地面 │          │
│      │                    │積5630)         │          │
├───┼──────────┼────────┤          │
│戊○○│295(附圖一編號B部分)│524/10000(計算式│          │
│      │                    │：295÷5630)    │          │
├───┼──────────┼────────┤          │
│己○○│295(附圖一編號B部分)│524/10000(計算式│          │
│      │                    │：295÷5630)    │          │
├───┼──────────┼────────┤          │
│丁○○│295(附圖一編號B部分)│524/10000(計算式│          │
│      │                    │：295÷5630)    │          │
├───┼──────────┼────────┤          │
│宇○○│373(附圖一編號C、D部│663/10000(計算式│          │
│      │分)                 │：373÷5630)    │          │
├───┼──────────┼────────┤          │
│天○○│365(附圖一編號E部分)│648/10000(計算式│          │
│      │                    │：365÷5630)    │          │
├───┼──────────┼────────┤          │
│宙○○│608(附圖一編號G部分)│1080/10000(計算 │          │
│      │                    │式：608÷5630)  │          │
├───┼──────────┼────────┤          │
│玄○  │882(附圖一編號H、K部│1567/10000(計算 │          │
│      │分)                 │式：882÷5630)  │          │
├───┼──────────┼────────┤          │
│酉○○│463(附圖一編號L部分)│822/10000(計算式│          │
│      │                    │：463÷5630)    │          │
├───┼──────────┼────────┤          │
│戌○○│177(附圖一編號M部分)│314/10000(計算式│          │
│      │                    │：177÷5630)    │          │
├───┼──────────┼────────┤          │
│未○○│177(附圖一編號M1部分│314/10000(計算式│          │
│      │)                   │：177÷5630)    │          │
├───┼──────────┼────────┤          │
│申○○│269(附圖一編號N部分)│478/10000(計算式│          │
│      │                    │：269÷5630)    │          │
├───┼──────────┼────────┤          │
│地○○│456(附圖一編號P部分)│810/10000(計算式│          │
│      │                    │：456÷5630)    │          │
└───┴──────────┴────────┴─────┘
附表四：共有人分得共有土地後，應給付（或可取得）差額計算表
┌───┬───┬───┬───┬───┬───┬───┬────┐
│共有人│535地 │544 地│549地 │549-1 │567   │594地 │  備註  │
│      │號（  │號（  │號（  │地號（│地號（│號（  │(地號下 │
│      │1086㎡│684㎡ │3010㎡│219㎡ │6028㎡│1421㎡│方所載為│
│      │、1000│、1000│、1025│、1149│、1300│、1300│該地號面│
│      │元/㎡ │元/㎡ │元/㎡ │元/㎡ │元/㎡ │元/㎡ │積、公告│
│      │）    │）    │）    │）    │）    │）    │土地現值│
│      │      │      │      │      │      │      │)       │
├───┼───┴───┴───┴───┴───┴───┼────┤
│      │持分土地價值=535地號： (1086㎡×1/8×1000元/㎡│        │
│林賬  │     )+544 地號：(684㎡×96/800×1000元/㎡)+54│1.共有人│
│      │     9 地號：(3010㎡×1/8×1025元/㎡)+549-1 地│分得土地│
│      │     號：(219 ㎡×1/8×1149元/㎡)+567 地號：(6│面積如大│
│      │     028㎡×1/8×1300元/㎡)+594 地號：(1421㎡ │於持分面│
│      │     ×1/8×1300元/㎡)=0000000 元             │積，依共│
│      │分得土地價值=594地號：1421㎡×1300元/㎡       │有人於本│
│      │     =0000000 元                              │院97年9 │
│      │可取得差額價金=(0000000元-0000000元)×1.4     │月26日筆│
│      │     =25686 元                                │錄之共識│
│      │實際可取得差額價金數額=25686/949207(可取得差額│，係按土│
│      │    價金總額，下同)×722474(應給付差額價金總額│地公告現│
│      │    ，下同)=19550                             │值加四成│
├───┼───────────────────────┤補償分得│
│      │持分土地價值=535地號：(1086㎡×1/8×1000元/㎡ │土地面積│
│      │    )+544 地號：(684㎡×1/8×1000元/㎡)+549 地│較少之人│
│      │    號：(3010㎡×1/8×1025元/㎡)+549-1 地號： │2.就應給│
│壬○  │    (219㎡×1/8×1149元/㎡)+567地號：(6028㎡×│付差額價│
│      │    1/8×1300元/㎡)+594 地號：(1421㎡×1/8×  │金與可取│
│      │    1300元/㎡)=0000000元                      │得價金差│
│      │分得土地價值=549地號：（1383㎡×1025元/㎡）+  │額總額如│
│      │    549-1地號：（219㎡×1149元/㎡）=0000000元 │有不符時│
│      │可取得差額價金=(0000000元-0000000元)×1.4     │，依99年│
│      │    =279805元                                 │1月27日 │
│      │實際可取得差額價金數額=279805/949207×722474  │庭期到場│
│      │     =212969                                  │當事人同│
├───┼───────────────────────┤意，按照│
│酉○○│持分土地價值=535地號：(1086㎡×1/24×1000元/㎡│可取得差│
│      │    )+544 地號：(684㎡×1/24×1000元/㎡)+549地│額價金者│
│      │    號：(3010㎡×1/24×1025元/㎡)+549-1 地號：│占全體差│
│      │    (219㎡×1/24×1149元/㎡)+567 地號：(6028㎡│額價金比│
│      │    ×1/24×1300元/㎡)+594 地號：(1421㎡×1/24│例增減取│
│      │    ×1300元/㎡ )=623022元                    │得差額價│
│      │分得土地價值=｛567地號：(463㎡+463㎡/5630㎡× │金。    │
│      │    398㎡）×1300元/㎡｝+535地號：（42㎡×1000│        │
│      │    元/㎡）=686450元                          │        │
│      │應給付差額價金=(686450元-623022元) ×1.4      │        │
│      │    =88799元                                  │        │
├───┼───────────────────────┤        │
│申○○│持分土地價值=535地號：(1086㎡×1/24×1000元/㎡│        │
│      │    )+544 地號：(684㎡×1/24×1000元/㎡)+549地│        │
│      │    號：(3010㎡×1/24×1025元/㎡)+549-1 地號：│        │
│      │    (219㎡×1/24×1149元/㎡)+567 地號：(6028㎡│        │
│      │    ×1/24×1300元/㎡)+594 地號：(1421㎡×1/24│        │
│      │    ×1300元/㎡)=623022 元                    │        │
│      │分得土地價值=｛567地號：(269㎡+269㎡/5630㎡× │        │
│      │    398㎡)×1300元/㎡｝+535地號：（234㎡×1000│        │
│      │    元/㎡）=608421元                          │        │
│      │可取得差額價金=(623022元-608421元)×1.4       │        │
│      │    =20441元                                  │        │
│      │實際可取得差額價金數額=20441/949207×722474   │        │
│      │     =15558                                   │        │
├───┼───────────────────────┤        │
│天○○│持分土地價值=535地號：(1086㎡×1/12×1000元/㎡│        │
│      │     )+544 地號：(684㎡×1/4×1000元/㎡)+549  │        │
│      │     地號：(3010㎡×5704/30000×1025元/㎡)+549│        │
│      │     -1地號：(219㎡×1/12×1149元/㎡)+567 地號│        │
│      │     ：(6028㎡×1/24×1300元/㎡)+594 地號：(14│        │
│      │     21㎡×1/12×1300元/㎡)=0000000 元        │        │
│      │分得土地價值=｛567地號：(365㎡+365㎡/5630㎡× │        │
│      │     398㎡）×1300元/㎡｝+544地號：（684㎡×  │        │
│      │     1000元/㎡）=0000000元                    │        │
│      │可取得差額價金=(0000000 元-0000000元)×1.4    │        │
│      │     =263599元                                │        │
│      │實際可取得差額價金數額=263599/949207×722474  │        │
│      │     =200634                                  │        │
├───┼───────────────────────┤        │
│宇○○│持分土地價值=535地號：(1086㎡×1/24×1000元/㎡│        │
│      │    )+544 地號：(684㎡×1/800×1000元/㎡)+549 │        │
│      │    地號：(3010㎡×449/30000×1025元/㎡)+549-1│        │
│      │    地號：(219㎡×1/24×1149元/㎡)+567 地號： │        │
│      │    (6028㎡×1/24×1300元/㎡)+594 地號：(1421 │        │
│      │    ㎡×1/24×1300元/㎡)=508678元             │        │
│      │分得土地價值=｛(373㎡+373㎡/5630㎡×398㎡)×  │        │
│      │    1300元/㎡｝=519179元                      │        │
│      │應給付差額價金=(519179元-508678元)×1.4       │        │
│      │     =14701元                                 │        │
│      │                                              │        │
├───┼───────────────────────┤        │
│亥○○│持分土地價值=535地號：(1086㎡×1/24×1000元/㎡│        │
│      │     )+544 地號：(684㎡×1/800×1000元/㎡)+549│        │
│      │     地號：(3010㎡×449/30000×1025元/㎡)+549-│        │
│      │     1地號：(219㎡×1/24×1149元/㎡)+567 地號 │        │
│      │     ：(6028㎡×2974/24000×1300元/㎡)+594 地 │        │
│      │     號：(1421㎡×1/24×1300元/㎡)=0000000 元 │        │
│      │分得土地價值=｛567地號：(886㎡+89+975㎡/5630㎡│        │
│      │     ×398 ㎡)×1300｝=0000000元              │        │
│      │應給付差額價金=(0000000 元-0000000元)×1.4    │        │
│      │     =285433元                                │        │
│      │                                              │        │
├───┼───────────────────────┤        │
│宙○○│持分土地價值=535地號：(1086㎡×1/24×1000元   │        │
│      │    /㎡)+544 地號：(684㎡×1/800×1000元/㎡   │        │
│      │    )+549 地號：(3010㎡×449/30000×1025元/㎡ │        │
│      │    )+549-1 地號：(219㎡×1/24×1149元/㎡)+567│        │
│      │    地號：(6028㎡×1500/24000×1300元/㎡)+594 │        │
│      │    地號：(1421㎡×1/24×1300元/㎡)=671936 元 │        │
│      │分得土地價值=｛567地號：(608㎡+608㎡/5630㎡× │        │
│      │    398㎡）×1300元/㎡｝=846276元             │        │
│      │應給付差額價金=(846276元-671936元)×1.4       │        │
│      │    =244076元                                 │        │
│      │                                              │        │
├───┼───────────────────────┤        │
│地○○│持分土地價值=535地號：(1086㎡×1/24×1000元/㎡│        │
│      │     )+544 地號：(684㎡×1/800×1000元/㎡)+549│        │
│      │     地號：(3010㎡×449/30000×1025元/㎡)+549-│        │
│      │     1地號：(219㎡×1/24×1149元/㎡)+567地號：│        │
│      │     (6028 ㎡×1500/24000×1300元/㎡)+594 地號│        │
│      │     ：(1421㎡×1/ 24×1300元/㎡)=671936 元   │        │
│      │分得土地價值=｛567地號：(456㎡+456㎡/5630㎡× │        │
│      │    398㎡)×1300元/㎡｝=634707元              │        │
│      │可取得差額價金=(671936元-634707元)×1.4       │        │
│      │    =52121元                                  │        │
│      │實際可取得差額價金數額=52121/949207×722474   │        │
│      │     =39671                                   │        │
├───┼───────────────────────┤        │
│玄○  │持分土地價值=535地號：(1086㎡×1/8×1000元/㎡ │        │
│      │    )+ 544地號：(684㎡×1/8×1000元/㎡)+549 地│        │
│      │    號：(3010㎡×1/8×1025元/㎡)+549-1 地號： │        │
│      │    (219㎡×1/8×1149元/㎡)+567 地號：(6028㎡ │        │
│      │    ×1/8×1300元/㎡)+594 地號：(1421㎡×1/8×│        │
│      │    1300 元/㎡)=0000000 元                    │        │
│      │分得土地價值=｛567地號： (882㎡+882㎡/5630㎡×│        │
│      │    398㎡)×1300元/㎡｝+535地號：（698㎡×1000│        │
│      │    元/㎡）=0000000元                         │        │
│      │應給付差額價金=(0000000元-0000000元)×1.4     │        │
│      │     =79225 元                                │        │
│      │                                              │        │
├───┼───────────────────────┤        │
│戌○○│持分土地價值=535地號：(1086㎡×1/48×1000元/㎡│        │
│      │    )+544 地號：(684㎡×1/48×1000元/㎡)+549地│        │
│      │    號：(3010㎡×1/48×1025元/㎡)+549-1地號： │        │
│      │    (219㎡×1/48×1149元/㎡)+567 地號：(6028㎡│        │
│      │    ×1/48×1300元/㎡)+594 地號：(1421㎡×1/48│        │
│      │    ×1300元/㎡)=311511 元                    │        │
│      │分得土地價值=｛567地號： (177㎡+177㎡/5630㎡×│        │
│      │    398㎡）×1300元/㎡｝+535地號：（56㎡×1000│        │
│      │    元/㎡）=302366元                          │        │
│      │可取得差額價金=(311511元－302366 元)×1.4     │        │
│      │    =12803元                                  │        │
│      │實際可取得差額價金數額=12803/949207×722474   │        │
│      │     =9745                                    │        │
├───┼───────────────────────┤        │
│未○○│持分土地價值=535地號：(1086㎡×1/48×1000元/㎡│        │
│      │    )+544 地號：(684㎡×1/48×1000元/㎡)+549  │        │
│      │    地號：(3010㎡×1/48×1025元/㎡)+549-1 地號│        │
│      │    ：(219㎡×1/48×1149元/㎡)+567 地號：(6028│        │
│      │    ㎡×1/48×1300元/㎡)+594 地號：(1421㎡×1 │        │
│      │    /48×1300元/㎡)=311511 元                 │        │
│      │分得土地價值=｛567地號：(177㎡+177㎡/5630㎡× │        │
│      │    398㎡）×1300元/㎡｝+535地號：（56㎡×1000│        │
│      │    元/㎡）=302366元                          │        │
│      │可取得差額價金=(311511元-302366元) ×1.4      │        │
│      │     =12803元                                 │        │
│      │實際可取得差額價金數額=12803/949207×722474   │        │
│      │     =9745                                    │        │
├───┼───────────────────────┤        │
│乙○○│持分土地價值=535地號：(1086㎡×1/8×1000元/㎡ │        │
│      │    )+544 地號：(684㎡×1/8×1000元/㎡)+549 地│        │
│      │    號：(3010㎡×1/8×1025元/㎡)+549-1 地號： │        │
│      │    (219㎡×1/8×1149元/㎡)+567 地號：(6028㎡ │        │
│      │    ×1/8×1300元/㎡)+594 地號：(1421㎡×1/8×│        │
│      │    1300元/㎡)=0000000元                      │        │
│      │分得土地價值=549地號：1627㎡×1025元/㎡       │        │
│      │     =0000000元                               │        │
│      │可取得差額價金=(0000000元-0000000元)×1.4     │        │
│      │     =281949元                                │        │
│      │實際可取得差額價金數額=281949/949207×722474  │        │
│      │     =214602                                  │        │
├───┼───────────────────────┤        │
│戊○○│持分土地價值=535地號：(1086㎡×1/24×1000元/㎡│        │
│      │    )+544 地號：(684㎡×1/24×1000元/㎡)+549  │        │
│      │    地號：(3010㎡×1/24×1025元/㎡)+549-1 地號│        │
│      │    ：(219㎡×1/24×1149元/㎡)+567 地號：(6028│        │
│      │    ㎡×114/8000×1300元/㎡)+594 地號：(1421㎡│        │
│      │    ×1/24×1300元/㎡)=408175 元              │        │
│      │分得土地價值=｛567地號：(295㎡+295㎡/5630㎡× │        │
│      │    398㎡)×1300元/㎡｝=410611元              │        │
│      │應給付差額價金=(410611元-408175元)×1.4=3410元│        │
│      │                                              │        │
├───┼───────────────────────┤        │
│己○○│持分土地價值=535地號：(1086㎡×1/24×1000元/㎡│        │
│      │    )+544 地號：(684㎡×1/ 24×1000元/㎡)+549 │        │
│      │    地號：(3010㎡×1/24×1025元/㎡)+549-1 地號│        │
│      │    ：(219㎡×1/24×1149元/㎡)+567 地號：(6028│        │
│      │    ㎡×114/8000×1300元/㎡)+594 地號：(1421㎡│        │
│      │    ×1/24×1300元/㎡)=408175 元              │        │
│      │分得土地價值=｛567地號：(295㎡+295㎡/5630㎡× │        │
│      │    398㎡)×1300元/㎡｝=410611元              │        │
│      │應給付差額價金=(410611元-408175元)×1.4=3410元│        │
│      │                                              │        │
├───┼───────────────────────┤        │
│丁○○│持分土地價值=535地號：(1086㎡×1/24×1000元/㎡│        │
│      │    )+544 地號：(684㎡×1/24×1000元/㎡)+549  │        │
│      │    地號：(3010㎡×1/24×1025元/㎡)+549-1 地號│        │
│      │    ：(219㎡×1/24×1149元/㎡)+567 地號：(6028│        │
│      │    ㎡×114/8000×1300元/㎡)+594 地號：(1421㎡│        │
│      │    ×1/24×1300元/㎡)=408175 元              │        │
│      │分得土地價值=｛567地號：(295㎡+295㎡/5630㎡× │        │
│      │    398㎡)×1300元/㎡｝=410611元              │        │
│      │應給付差額價金=(410611元-408175元)×1.4=3410元│        │
│      │                                              │        │
├───┴───────────────────────┴────┤
│附註: 1應給付差額價金之人=88799(酉○○)+14701( 宇○○)+285443(  │
│       亥○○)+244076(宙○○)+79225(玄○)+3410(戊○○)+3410(林玉│
│       堂)+3410(丁○○)=722474                                  │
│      2可取得差額價金之人=25686(林賬)+279805( 壬○)+20441(鄭春  │
│        加)+263599(天○○)+52121(地○○)+12803(戌○○)+12803(鄭 │
│       金水)+281949(乙○○)=949207                              │
│      3實際可取得差額價金數額=19550(林賬)+212969( 壬○)+15558(鄭│
│       春加)+200634(天○○)+39671(地○○)+9745(戌○○)+9745(鄭金│
│       水)+214602(乙○○)=722474                                │
└────────────────────────────────┘
附表五；兩造分擔訴訟費用之比例
┌───┬────────┬────────┐
│共有人│分擔比例        │                │
│      │（持分土地價值/6│    備   註     │
│      │筆土地總價值）  │                │
│      │                │                │
├───┼────────┼────────┤
│ 癸○ │12.5﹪          │系爭6筆土地總價 │
├───┼────────┤值為元【計算式：│
│ 壬○ │12.4﹪          │1000 元×1086㎡ │
├───┼────────┤(535 地號)+1000 │
│酉○○│4.1﹪           │元×684㎡(544地 │
├───┼────────┤號)+1025元×3010│
│申○○│4.1﹪           │㎡(549地號)+    │
├───┼────────┤1149 元×219㎡  │
│天○○│9.1﹪           │(549之1地號     │
├───┼────────┤)+1300元×6028㎡│
│宇○○│3.4﹪           │(567地號)+ 1300 │
├───┼────────┤元×1421        │
│亥○○│7.8﹪           │㎡(594地號)=14, │
├───┼────────┤790,581         │
│宙○○│4.5﹪           │                │
├───┼────────┤                │
│地○○│4.4﹪           │                │
├───┼────────┤                │
│玄○  │12.6﹪          │                │
├───┼────────┤                │
│戌○○│2.1﹪           │                │
├───┼────────┤                │
│未○○│2.1﹪           │                │
├───┼────────┤                │
│乙○○│12.4﹪          │                │
├───┼────────┤                │
│戊○○│2.7﹪           │                │
├───┼────────┤                │
│己○○│2.7﹪           │                │
├───┼────────┤                │
│丁○○│2.7﹪           │                │
└───┴────────┴────────┘

司法院資訊處製作；財團法人民間司法改革基金會備份。
